【裁判字號】    95,訴,2306
【裁判日期】    950731
【裁判案由】    偽造文書等
【裁判全文】
臺灣高雄地方法院刑事判決              95年度訴字第2306號
公  訴  人  臺灣高雄地方法院檢察署檢察官
被      告  丙○○
上列被告因偽造文書等案件，經檢察官提起公訴（95年度調偵字
第427 號），經被告為有罪之陳述後，本院合議庭裁定由受命法
官獨任進行簡式審判程序，本院判決如下：
    主  文
丙○○連續行使偽造私文書，足以生損害於他人，累犯，處有期
徒刑肆月，如易科罰金，以佰元（即新臺幣玖佰元）折算壹日
。丙○○所偽造如事實欄所載之互助會會單（共貳份）會首欄內
「吳美蘭」署押共貳枚，均沒收。
    事  實
一、丙○○前曾因違反動產擔保交易法案件，經臺灣高等法院高
    雄分院以90年度上易字第755 號判處有期徒刑3 月確定，並
    於民國90年7 月31日易科罰金執行完畢，仍不知悔改，竟基
    於意圖為自己不法所有及行使偽造私文書之概括犯意，於93
    年5 月間，向甲○○、乙○○佯稱其係任職於高雄市阮綜合
    醫院，該醫院同事現正自組互助會，而為誘使其2 人參加該
    合會，丙○○竟擅自偽簽吳美蘭之署押，並偽造吳美蘭為會
    首之互助會會單（1 式2 份），會期自93年5 月5 日起至94
    年4 月5 日止，共12會，每會新台幣（下同）5,000 元，會
    員有吳美蘭、李惠玲、林阿梨、李曉倩、賴俞臻、吳美香、
    陳明甄等人，而持以連續向甲○○、乙○○2 人招攬，致甲○○、乙○○均誤信為真陷於錯誤，而應允參加。丙○○即
    於同年5 月份至8 月份開標日（每月5 日，如遇周六日假日
    ，則順延至上班日）後某日，假藉會首吳美蘭收取首期會款
    ，及賴俞臻、吳美香、林阿黎等會員得標為由，而各向甲○○、乙○○分別收取新台幣（下同）5,000 元、4,50 0元、
    4,500 元、4,500 元之會款（6 至8 月份，得標會息每月均
    為500 元採內標制），致甲○○、乙○○分別交付共計18,
    500 元之會款，其2 人嗣覺有異，經向涂治敏工作處所查詢
    ，始知受騙。
二、案經甲○○、乙○○訴由高雄縣政府警察局鳳山分局報請臺
    灣高雄地方法院檢察署檢察官偵查起訴。
    理  由
壹、程序部分：
    本件被告丙○○所犯為死刑、無期徒刑或最輕本刑為3 年以
    上有期徒刑以外之罪，其於準備程序中就被訴事實為有罪之
    陳述，經法官告知簡式審判程序之旨，並聽取公訴人及被告
    之意見後，依刑事訴訟法第273 條之1 第1 項規定，裁定由
    受命法官獨任進行簡式審判程序，合先敘明。
貳、實體部分：
一、認定事實所憑證據：
(一)上揭事實，業據被告於本院審理中坦白承認，核與證人即被
    害人甲○○、乙○○、證人吳美蘭、洪林阿梨、許蕙文、李
    蕙玲於警詢中證述之情節相合，復有吳美蘭為會首之互助會
    會單1 份在卷可稽（見94年度核退偵字第9 號卷第11頁、警
    卷），足認被告上開自白確與事實相符。
(二)依前揭互助會單所載，會首為吳美蘭，被告僅係會員之一，
    其並無權制作吳美蘭為會首之互助會單。又被告冒用吳美蘭
    名義制作互助會單，然實際上並無此互助會，則其上所載之
    內容均為不實，亦有上開互助會單可參。是被告以會首吳美
    蘭名義制作不實內容之會單，並持以向甲○○、乙○○行使
    而詐騙，其有偽造文書、詐欺取財之犯意及行為已極灼然。
    故本件事證明確，被告犯行洵堪認定。
二、論罪科刑部分：
(一)與本案相關之新舊法比較部分：
  1.被告行為後，刑法第56條連續犯之規定，業於94年1月7日修
    正公布刪除，並於95年7 月1 日施行，則被告前開數詐欺取
    財之犯行，因行為後新法業已刪除連續犯之規定，此刪除雖
    非犯罪構成要件之變更，但顯已影響行為人刑罰之法律效果
    ，自屬法律有變更，依新法第2 條第1 項規定，比較新、舊
    法結果，仍應適用較有利於被告之行為時法律即舊法論以連
    續犯（最高法院95年第8 次刑事庭會議決議參照）。
  2.被告前曾因違反動產擔保交易法案件，經臺灣高等法院高雄
    分院以90年度上易字第755 號判處有期徒刑3 月確定，並於
    90年7 月31日易科罰金執行完畢等情，有臺灣高等法院被告
    前案紀錄表1 份在卷可稽，其於5 年以內再故意犯本件有期
    徒刑以上之罪，不論依修正前之刑法第47條，或修正後之刑
    法第47條第1 項之規定，均構成累犯，對被告而言並無有利
    或不利之情形，自不生新舊法比較之問題，應逕依修正前之
    刑法第47條，論以累犯，並加重其刑。
  3.查被告行為後，94年1月7日修正公布之刑法，自95年7月1日
    施行，修正後之刑法刪除第55條關於牽連犯之規定。本件被
    告所犯連續行使偽造私文書、連續詐欺取財罪等2 罪（詳如
    下述）具有牽連犯之關係，依修正前即行為時之規定，應從
    一重之連續行使偽造私文書罪處斷；依修正後之刑法既已刪
    除牽連犯之規定，則所犯上述各罪應依數罪併罰之規定分論
    併罰。比較新舊法之規定，修正後之規定並非較有利於被告
    ，依刑法第2 條第1 項之規定，應適用行為時之法律，即適
    用修正前刑法第55條牽連犯之規定，從一重之行使偽造私文
    書罪處斷。
  4.被告行為後，罰金罰鍰提高標準條例第2 條業已刪除，而刑
    法第41條第1 項前段關於易科罰金之折算標準已由舊法之銀
    元100 元、200 元、300 元修正為新台幣（下同）1,000 元
    、2,000 元、3,000 元，因屬科刑規範事項之變更，其折算
    標準為裁判時所應諭知，自有就新舊法規定比較之必要，經
    比較新舊法結果，以被告行為時之舊法較為有利於被告，新
    法並無對被告有較為有利之情形，是依刑法第2 條第1 項前
    段之規定，本件應適用被告行為時之舊法即依修正前刑法第
    41條第1 項前段、修正前罰金罰鍰提高標準條例第2 條、現
    行法規所定貨幣單位折算新台幣標準第2條 之規定，諭知以
    銀元300 元即新台幣900 元折算1 日為易科罰金之折算標準
    。
  5.綜合比較結果，裁判時法並未較為有利，從而依刑法第2 條
    第1 項前段規定，自應適用各該行為時法，亦即修正前刑法
    至明。
(二)核被告所為，係犯修正前刑法（下同）第216 條、第210 條
    之行使偽造私文書罪、第339 條第1 項之詐欺取財罪。
(三)被告於前揭互助會單會首欄下方偽造吳美蘭署名之行為，乃
    偽造互助會會單私文書之階段行為；其偽造私文書之低度行
    為，為行使偽造私文書之高度行為所吸收，均不另論罪。另
    被告於前開互助單上會員欄填載吳美蘭、李惠玲、林阿梨、
    李曉倩、賴俞臻、吳美香、陳明甄等人姓名，僅係表示前開
    吳美蘭等人為該互助會會員，並非表示吳美蘭等人親自簽名
    之意，是此部分尚不生偽造署押之問題，公訴人認此部分亦
    涉偽造署押之犯行，此部分容有誤會，併此敘明。
(四)被告先後多次行使偽造私文書、詐欺取財之犯行，均時間緊
    接，方法相同，各犯構成要件相同之罪名，均顯係基於概括
    之犯意反覆為之，應分別論以連續犯，並均依修正前刑法第
    56條之規定，加重其刑。
(五)被告所犯連續行使偽造私文書、連續詐欺取財罪間，有方法
    與結果之牽連關係，應從較重之連續行使偽造私文書罪處斷
    。
(六)被告構成累犯，已如前述，應依修正前刑法第47條規定加重
    其刑，並遞加重之。
(七)爰審酌被告以偽造互助會單之方式詐騙告訴人2 人財物，其
    所有實有不當，惟考量其犯後坦承犯行，態度良好，復與告
    訴人2 人達成民事調解，有高雄縣鳳山市調解委員會調解書
    1 紙可憑（見95年度調偵字第427 號卷第4 頁），已盡力彌
    補告訴人2 人民事損失等其他一切情狀，從輕量處如主文所
    示之刑。
(八)沒收部分：
    從刑附屬於主刑，除法律有特別規定者外，依主刑所適用之
    法律，最高法院著有95年度第8 次刑事庭會議決議一(五)可稽
    。是前開論罪科刑部分，既係依修正前刑法規定，則沒收部
    分自應一併適用修正前刑法之規定，故被告所偽造之互助會
    會單共2 份，其會首欄內「吳美蘭」署押共2 枚，應依修正
    前刑法第219條規定，不問屬於犯人與否，均宣告沒收之。
據上論斷，應依刑事訴訟法第273 條之1 第1 項、第284 條之1
、第299 條第1 項前段，刑法第2 條第1 項前段、修正前（下同
）第56條、第216 條、第210 條、第339 條第1 項、第47條、第
55條、第41條第1 項前段、第219 條、修正前罰金罰鍰提高標準
條例第1 條前段、第2 條，判決如主文。
本案經檢察官丁○○到庭執行職務
中    華    民    國    95    年    7     月    31    日
                  刑事第八庭    法  官  李育信
以上正本證明與原本無異。
如不服本判決，應於收受送達後10日內向本院提出上訴書狀。
中    華    民    國    95    年    7     月    31    日
                                書記官  廖佳玲


司法院資訊處製作；財團法人民間司法改革基金會備份。
